臺灣高等法院臺南分院刑事裁定
                                     109年度聲再字第78號
聲  請  人  林子淵
即受判決人          
上列聲請人即受判決人因毒品危害防制條例案件，對於本院108
年度上訴字第1429號中華民國109年1月21日確定判決（原審案號
：臺灣雲林地方法院108年度訴字第465號；起訴案號：臺灣雲林
地方檢察署108年度毒偵字第541、625、641號）聲請再審，本院
裁定如下：
    主  文
再審之聲請駁回。
    理  由
一、聲請人聲請再審意旨略以：聲請人所犯本院108年度上訴字
    第1429號確定判決已發現新事證，認有疏失之處，聲請人先
    後三次向觀護人報到時，於採尿前，均有主動承認告知施用
    毒品之犯罪事實，符合刑法第62條自首之規定，因觀護人未
    如實陳報檢察官，致檢察官違反刑事訴訟法第2條第1項應於
    被告有利及不利之情形，一律注意之義務，而未將聲請人自
    首之事實登載於起訴書，致原確定判決漏未審酌聲請人符合
    自首而為減刑，足以影響判決結果，為此，聲請再審，並請
    調閱臺灣雲林地方檢察署觀護人所製作之民國108年3月18日
    、同年4月1日及同年4月15日訪談紀錄等語。
二、按刑事訴訟法第420條第1項第6款原規定：「因發現確實之
    新證據」，足認受有罪判決之人應受無罪、免訴、免刑或輕
    於原判決所認罪名之判決者，嗣於104年2月4日修正公布為
    「因發現新事實、新證據，單獨或與先前之證據綜合判斷」
    ，並增定第3項：「第1項第6款之新事實或新證據，指判決
    確定前已存在或成立而未及調查斟酌，及判決確定後始存在
    或成立之事實、證據。」，揆其立法意旨，乃放寬聲請再審
    之條件限制。修正後所謂發現之新事實、新證據，不以該事
    證於事實審法院判決前已存在為限，縱於判決確定後始存在
    或成立之事實、證據，亦屬之。惟須該事證本身可單獨或結
    合先前已經存在卷內之各項證據資料，予以綜合判斷觀察，
    認為足以動搖原有罪之確定判決，而為受判決人無罪、免訴
    、免刑或輕於原判決所認罪名之判決者，始得聲請再審。倘
    未具備上開要件，即不能據為聲請再審之原因。又此所謂「
    輕於原判決所認罪名」，係指與原判決所認之罪名比較，其
    法定刑較輕之相異罪名而言；至於同一罪名之有無加減刑罰
    原因，如自首、未遂犯、累犯等刑之加減，僅影響科刑範圍
    ，惟其罪質並無改變，即與罪名是否相異無關，自不得據為
    聲請再審之原因。（最高法院104年度台抗字第231號、109
    年度台抗字第1519號裁定參照）
三、次按刑法第62條自首，係指對於未發覺之罪，向有偵查犯罪
    職權之公務員或機關，申告其犯罪事實，且願受法律上之裁
    判而言，其非向有偵查犯罪職權之公務員或機關為之者，以
    移送至有偵查犯罪職權之機關之時，始得認為向該偵查機關
    自首（最高法院93年度台上字第2556號裁判要旨）。所謂未
    發覺，係指刑事追訴機關尚未知悉犯罪事實與犯罪行為人，
    倘職司犯罪偵查之公務員已知悉犯罪事實及犯罪嫌疑人後，
    始向之坦承犯行者，為自白，而非自首。又自首之方式雖不
    限於自行投案，即託人代理自首或向非偵查機關請其轉送，
    亦無不可，然託人代行自首者，必須委託人有委託他人代行
    自首之意思，受託人亦有代行自首之事實，方屬相當（最高
    法院108年度台上字第498號判決、86年度台上字第6260號裁
    判要旨）。本件聲請再審意旨固稱伊先後三次向觀護人報到
    ，於採尿前，均有主動告知觀護人施用毒品之犯罪事實云云
    ，然觀護人並非刑事追訴機關或公務員，聲請人亦無明示委
    託觀護人向檢察官代行申告犯罪事實之意，至觀護人在採尿
    送驗，發現聲請人有施用海洛因之犯罪嫌疑，檢具檢驗報告
    向檢察官提出告發時，聲請人施用毒品之犯罪事實已被檢察
    官知悉，聲請人嗣於檢察官偵訊時坦承犯行，乃係自白，與
    自首要件不符。況聲請人前因施用第一級毒品，經臺灣臺北
    地方法院101年度審訴字第1023號判處有期徒刑8月確定，經
    臺灣高等法院102年度聲字第2926號裁定與所犯搶奪等數罪
    刑定應執行刑有期徒刑6年確定，入監執行後至107年5月14
    日假釋出獄，假釋期間付保護管束，其觀護起迄日為107年5
    月14日至108年8月25日，有臺灣高等法院被告（即聲請人）
    前案紀錄表暨臺灣臺北地方法院101年度審訴字第1023號確
    定判決在卷可查，聲請人既因毒品罪假釋付保護管束，已然
    知悉其向觀護人報到時將會採尿，既有施用毒品之事實，採
    尿送驗結果，即無所隱遁，則其各次採尿前向觀護人坦承施
    用毒品犯行，是否出於自首之真誠悔悟，實非無疑。從而，
    自形式上觀察，聲請人指摘原確定判決疏未依刑法第62條自
    首規定予減輕其刑，據以聲請再審部分，並未提出實質之證
    據內容，其客觀真實性尚欠明瞭，亦與新證據之確實性要件
    不符，難為合法之聲請再審理由。另揆之前揭說明，刑事訴
    訟法第420條第1項第6款所謂應受輕於原判決所認罪名之判
    決，係指應受較輕罪名之判決而言，至同一罪名之有無加減
    刑罰之原因者，僅足影響科刑範圍而罪質不變，即與罪名無
    關，自不得據為聲請再審之原因，而刑法第62條自首減刑規
    定，僅足影響科刑範圍，其罪質、罪名並無改變，自不得據
    為聲請再審之原因，聲請人請求調閱上開觀護人製作之各次
    訪談紀錄，即無必要。
四、綜上所述，本件再審聲請所據以主張之自首減刑事由，非屬
    刑事訴訟法第420條第1項第6款之新事實、新證據，客觀上
    難認為足以動搖原確定判決認定之犯罪事實，亦不足以認為
    聲請人應受無罪、免訴、免刑或輕於原判決所認罪名之程度
    ，是其聲請再審為無理由，應予駁回。　
據上論斷，應依刑事訴訟法第434條第1項，裁定如主文。
中　　華　　民　　國　　109 　年　　11　　月　　5 　　日
           　　刑事第六庭    審判長法  官  張瑛宗
               　　                法  官  林坤志
                   　　            法  官  林逸梅
以上正本證明與原本無異。
如不服本裁定，應於收受送達後10日內向本院提出抗告書狀(須
附繕本)。
                                   書記官  施淑華
中　　華　　民　　國　　109 　年　　11　　月　　5 　　日